臺灣士林地方法院民事裁定          100年度司財管字第141號
聲  請  人  臺北市立浩然敬老院.
法定代理人  張婌文
上列聲請人聲請選任被繼承人居玉梅遺產管理人事件，本院裁定
如下：
    主  文
選任財政部國有財產局臺灣北區辦事處為被繼承人居玉梅之遺產
管理人。
准對被繼承人居玉梅（女、民國4 年7 月1 日出生、身分證統一
編號：Ｚ000000000號、生前住臺北市○○區○○路75號、民國98
年9 月7 日死亡）之大陸地區以外繼承人為承認繼承之公示催告
。
被繼承人居玉梅之大陸地區以外繼承人，應自前項公示催告最後
登載新聞紙之日起，壹年貳月內承認繼承，上述期限屆滿，無繼
承人承認繼承時，被繼承人居玉梅之遺產，於清償債權並交付遺
贈物後，如有剩餘即歸屬國庫。
聲請程序費用由被繼承人居玉梅之遺產負擔。
    理  由
一、按繼承開始時，繼承人有無不明，而無親屬會議或親屬會議
    未於一個月內選定遺產管理人者，利害關係人得聲請法院選
    任遺產管理人，並由法院依公示催告程序，定6 個月以上之
    期限，公告繼承人，命其於期限內承認繼承，民法第1177條
    、第1178條第1 項、第2 項規定甚明。
二、本件聲請意旨略以：被繼承人居玉梅（女、民國4 年7 月1
    日出生、身分證統一編號：Ｚ000000000號、生前住臺北市○
    ○區○○路75號）於民國86年9 月17日進住聲請人臺北市立
    浩然敬老院安養，為聲請人共同生活戶戶民，惟於98年9 月
    7 日在臺北市立聯合醫院陽明院區辭世並遺有財產（詳如居
    君財物清點記錄表），爰此，本院與渠具有利害關係。經查
    居君之戶籍及個案資料，在臺並無民法第1131條所定親屬足
    資召開親屬會議以定遺產管理人。另經查被繼承人之歷年戶
    籍資料查無在臺繼承人資料，爰依民法第1178條第2 項，狀
    請裁定財政部國有財產局臺灣北區辦事處為遺產管理人，並
    據提出歷年戶籍謄本、死亡證明書、臺北市立浩然敬老院死
    亡院民財產清點紀錄表、院民動態資料記錄表等件為證。
三、經查，聲請人主張被繼承人係其共同生活戶戶民，於98年9
    月7 日死亡，並遺有現金及存款，已據提出上開證據資料為
    證，堪信為真正，則聲請人負責處理被繼承人喪葬事宜及保
    管其遺產，自有法律上之利害關係，得為本件聲請，合先敘
    明。又被繼承人早於86年間即入住聲請人機關，且入住時已
    陳明無家庭成員，有戶籍謄本、臺北市老人扶養機構申請進
    住調查表、院民動態資料紀錄表等件可憑，確有選任遺產管
    理人必要。本院考量財政部國有財產局為管理國家財政之法
    定機關，確實具有相當之公信力，且被繼承人之遺產於公示
    催告程序後無人承認繼承，依法即歸屬國庫，而本院函詢財
    政部國有財產局臺灣北區辦事處對聲請人聲請選任其為遺產
    管理人乙事具體表示意見，該處回復請秉權卓處，有財政部
    國有財產局臺灣北區辦事處100 年11月14日台財產北接字第
    1000031578號函附卷可稽，本院因認以選任財政部國有財產
    局臺灣北區辦事處為被繼承人居玉梅之遺產管理人為適妥，
    並依法為承認繼承之公示催告。
四、依非訟事件法第157條規定裁定如主文。
五、如不服本裁定，應於裁定送達後10日內，以書狀向本院提出
    抗告狀，並繳納抗告費新臺幣1,000 元。
中    華    民    國   100    年    12    月    1     日
                  家事庭司法事務官